【裁判字號】    99,訴,748
【裁判日期】    990825
【裁判案由】    違反毒品危害防制條例
【裁判全文】
臺灣屏東地方法院刑事判決               99年度訴字第748號
公  訴  人  臺灣屏東地方法院檢察署檢察官
被      告  甲○○
上列被告因違反毒品危害防制條例案件，經檢察官提起公訴（99
年度毒偵字第1341號），被告於本院準備程序就被訴事實為有罪
之陳述，經合議庭裁定由受命法官獨任進行簡式審判程序，並判
決如下：
    主  文
甲○○施用第一級毒品，累犯，處有期徒刑拾月；又施用第二級
毒品，累犯，處有期徒刑捌月。應執行有期徒刑壹年肆月。
    事  實
一、甲○○前因施用毒品案件，經本院以87年度毒聲字第719 號
    裁定送觀察、勒戒，認無繼續施用毒品之傾向，於民國87年
    11月6 日執行完畢釋放，並由臺灣屏東地方法院檢察署檢察
    官以87年偵字第7009號為不起訴處分確定；又因施用毒品案
    件，經本院以87年度毒聲字第1149號裁定送觀察、勒戒後，
    認有繼續施用毒品之傾向，由臺灣屏東地方法院檢察署檢察
    官以88年度偵字第86號提起公訴並聲請強制戒治，強制戒治
    部分經本院以88年度毒聲字第54號裁定令入戒治處所施以強
    制戒治，戒治部分於88年6 月29日停止戒治付保護管束，刑
    責部分則經本院以88年度易字第132 號判決處有期徒刑7 月
    確定，然其於保護管束期間復因施用毒品案件，再經提起公
    訴並令入戒治處所執行剩餘之戒治處分，而於89年9 月25日
    強制戒治執行完畢，刑責部分經本院以89年易字第523 號判
    決處有期徒刑8 月確定；上開各罪所處之刑接續執行，於90
    年9 月21日縮短刑期假釋出監付保護管束，於90年11月28日
    保護管束執行期滿未經撤銷假釋，其未執行之刑，以已執行
    論。另因施用第一級、第二級毒品等案件，經本院以95年度
    訴字第333 號判決分別處有期徒刑1 年4 月、7 月，定應執
    行刑為有期徒刑1 年9 月，嗣經臺灣高等法院高雄分院判決
    上訴駁回而確定；再因施用第一級、第二級毒品等案件，經
    本院以96年度訴字第113 號判決分別處有期徒刑1 年2 月、
    7 月，定應執行刑為有期徒刑1 年6 月確定；上開各罪俱經
    減刑二分之一後定應執行刑為有期徒刑1 年8 月確定，於97
    年8 月1 日執行完畢。詎仍未戒絕毒癮，明知海洛因、甲基
    安非他命業經行政院公告列為毒品危害防制條例第2 條第2
    項第1 款、第2 款之第一級、第二級毒品，不得施用、持有
    ，竟基於施用第一級毒品海洛因、第二級毒品甲基安非他命
    之個別犯意，於99年2 月17日中午12時許，在其屏東縣高樹
    鄉○○村○○路9 號住處內，先以將海洛因置於注射針筒摻
    水稀釋後注射之方式，施用海洛因1 次；旋以將甲基安非他
    命置於玻璃球內加熱燒烤再吸食其所生煙霧之方式，施用甲
    基安非他命1 次。嗣於99年2 月18日凌晨2 時40分許，甲○
    ○在屏東縣里港鄉○○村○○路1 之7 號另因竊盜案件為警
    查獲，並經其同意採尿送驗，檢出第一級、第二級毒品陽性
    反應，始悉上情。
二、案經屏東縣政府警察局里港分局報告臺灣屏東地方法院檢察
    署檢察官偵查起訴。
    理  由
一、按簡式審判程式之證據調查，不受刑事訴訟法第159 條第1
    項所定：「被告以外之人於審判外之言詞或書面陳述，不得
    作為證據。」之限制，此見同法第273 條之2 規定甚明。是
    本判決下列所引用之被告以外之人於審判外所為之陳述，依
    前揭法律規定，均得作為證據，先予敘明。
二、(一)上開犯罪事實，均據被告甲○○坦承不諱，而被告遭查獲
      後所排放之尿液經採樣送驗，以酵素免疫分析法初步檢驗
      及氣相層析質譜儀法確認檢驗結果，於鴉片類、安非他命
      類均呈陽性反應，有屏東縣政府警察局里港分局毒品案件
      涉嫌人尿液採證編號姓名對照表、臺灣檢驗科技股份有限
      公司99年3 月8 日出具之濫用藥物尿液檢驗報告各1 紙在
      卷可稽（見警卷第11、14頁），俱徵被告前揭不利於己之
      自白與事實相符。
    (二)按施用第一、二級毒品為犯罪行為，毒品危害防制條例第
      10條定有處罰明文。故施用第一、二級毒品者，依前揭規
      定本應科以刑罰。惟基於刑事政策，對合於一定條件之施
      用者，則依同條例第20條、第23條之規定，施以觀察、勒
      戒及強制戒治之保安處分。又毒品危害防制條例於92年7
      月9 日修正公佈，自93年1 月9 日施行，其中第20條、第
      23條將施用毒品之刑事處遇程式，區分為「初犯」及「5
      年內再犯」、「5 年後再犯」。依其立法理由之說明：「
      初犯」，經觀察、勒戒或強制戒治後，應為不起訴處分或
      不付審理之裁定；經觀察、勒戒或強制戒治執行完畢釋放
      後，「5 年內再犯」者，因其再犯率甚高，原實施之觀察
      、勒戒及強制戒治既已無法收其實效，爰依法追訴或裁定
      交付審理。至於經觀察、勒戒或強制戒治執行完畢釋放後
      ，「5 年後再犯」者，前所實施之觀察、勒戒或強制戒治
      已足以遮斷其施用毒品之毒癮，為期自新及協助其斷除毒
      癮，仍適用「初犯」規定，先經觀察、勒戒或強制戒治之
      程式。從而依修正後之規定，僅限於「初犯」及「5 年後
      再犯」2 種情形，始應先經觀察、勒戒或強制戒治程式。
      倘被告於5 年內已再犯，經依法追訴處罰，縱其第3 次（
      或第3 次以上）再度施用毒品之時間，在初犯經觀察、勒
      戒或強制戒治執行完畢釋放5 年以後，已不合於「5 年後
      再犯」之規定，且因已於「5 年內再犯」，顯見其再犯率
      甚高，原實施觀察、勒戒或強制戒治，已無法收其實效，
      即應依該條例第10條處罰（最高法院97年9 月9 日97年度
      第5 次刑事庭會議決議參照）。本案被告於87年間因施用
      毒品案件，經本院以87年度毒聲字第719 號裁定送觀察、
      勒戒，認無繼續施用毒品之傾向，於87年11月6 日執行完
      畢釋放，並由臺灣屏東地方法院檢察署檢察官以87年偵字
      第7009號為不起訴處分確定後，又因施用毒品案件，經本
      院以87年度毒聲字第1149號裁定送觀察、勒戒，認有繼續
      施用毒品之傾向，由臺灣屏東地方法院檢察署檢察官以88
      年度偵字第86號提起公訴並聲請強制戒治，強制戒治部分
      經本院以88年度毒聲字第54號裁定令入戒治處所施以強制
      戒治，刑責部分則經本院以88年度易字第132 號判決處有
      期徒刑7 月確定等情，有臺灣高等法院被告前案紀錄表在
      卷可稽，則被告前因施用毒品，經觀察、勒戒執行完畢釋
      放後，5 年內既已再犯施用毒品罪，並經依法追訴處罰，
      縱本次施用毒品之時間，係在前次施用毒品經觀察、勒戒
      執行完畢釋放5 年以後，仍與「5 年後再犯」有別，而無
      毒品危害防制條例第20條第3 項之適用，自應依法追訴審
      判。
    (三)綜上所述，本案事證明確，被告施用第一級、第二級毒品
      犯行，洵堪認定，應予依法論科。
三、按海洛因及甲基安非他命分屬毒品危害防制條例第2 條第2
    項第1 款、第2 款規定之第一級及第二級毒品，被告分別施
    用之，核係犯同條例第10條第1 項之施用第一級毒品罪及同
    條第2 項之施用第二級毒品罪。被告施用海洛因、甲基安非
    他命前後持有第一級、第二級毒品之低度行為，分別為其施
    用之高度行為所吸收，均不另論罪。被告所犯上開2 罪，犯
    意各別，罪名互殊，應予分論併罰。被告有如犯罪事實項下
    所載之前科紀錄，有臺灣高等法院被告前案紀錄表1 份附卷
    可稽，其於徒刑執行完畢後5 年內，故意再犯本案有期徒刑
    以上之2 罪，為累犯，均應依刑法第47條第1 項規定，加重
    其刑。爰審酌被告前因施用毒品案件，送觀察、勒戒、強制
    戒治、屢次判刑確定並執行完畢，仍不知戒絕，又觸犯本件
    犯行，戕害己身，顯示其定力不足、意志不堅、易受外界誘
    惑，於本院審理中坦承犯行，態度良好，併其之生活狀況、
    智識程度等一切情狀，分別量處如主文所示之刑，並定其應
    執行刑。
據上論斷，應依刑事訴訟法第273 條之1 第1 項、第299 條第1
項前段，毒品危害防制條例第10條第1 項、第2 項，刑法第11條
前段、第47條第1項、第51條第5 款，判決如主文。
本案經檢察官潘國威到庭執行職務。
中    華    民    國    99    年    8     月    25    日
                  刑事第三庭  法  官  李珮妤
以上正本證明與原本無異。
如不服本判決應於收受判決後10日內向本院提出上訴書狀，並應
敘述具體理由；其未敘述上訴理由者，應於上訴期間屆滿後20日
內向本院補提理由書（均須按他造當事人之人數附繕本）「切勿
逕送上級法院」。
中    華    民    國    99    年    8     月    25    日
                              書記官  劉淑蓉
附錄本案論罪科刑法條：
毒品危害防制條例第10條
施用第一級毒品者，處6 月以上5 年以下有期徒刑。
施用第二級毒品者，處3 年以下有期徒刑。

司法院資訊處製作；財團法人民間司法改革基金會備份。
